臺灣士林地方法院刑事判決　　　　　　　96年度易字第1370號
公　訴　人　臺灣士林地方法院檢察署檢察官
被　　　告　甲○○
上列被告因毒品危害防制條例案件，經檢察官提起公訴（96年度
毒偵字第1211號），被告於準備程序就被訴事實為有罪之陳述，
本院裁定依簡式審判程序審理，並判決如下：
    主  文
甲○○施用第二級毒品，累犯，處有期徒刑拾月，減為有期徒刑
伍月，如易科罰金，以新臺幣壹仟元折算壹日。
    事  實
一、甲○○前於民國94年間，因施用第二級毒品安非他命案件，
    經本院以94年度毒聲字第547 號裁定送觀察、勒戒，認無繼
    續施用毒品之傾向，於94年12月13日釋放出所，並由臺灣士
    林地方法院檢察署檢察官以94年度毒偵字第2386號為不起訴
    處分確定。嗣於95年間，又因施用第二級毒品安非他命案件
    ，經同檢察署以95年度毒偵字第1236號聲請本院以95年度士
    簡字第1006號判決處有期徒刑4 月確定，於96年3 月26日易
    科罰金執行完畢。再因施用第二級毒品安非他命案件，經同
    檢察署以95年度毒偵字第2155號提起公訴，並由本院於96年
    5 月21日以95年度易字第1724號判決處有期徒刑6 月確定。
    詎其猶不知悔改，基於施用第二級毒品安非他命之犯意，於
    96年4 月19日中午某時許，在臺北縣三芝鄉新庄村番社后34
    號住所施用第二級毒品安非他命1 次。嗣於96年4 月21日在
    上址處查獲，同意警方採其尿液送驗，檢驗結果呈安非他命
    陽性反應而查悉上情。
二、案經臺北縣政府警察局淡水分局報告臺灣士林地方法院檢察
    署檢察官偵查起訴。
    理  由
一、本件被告甲○○所犯非死刑、無期徒刑或最輕本刑有期徒刑
    3 年以上之罪，亦非高等法院管轄第一審案件，且於準備程
    序進行中，被告先就被訴事實為有罪之陳述，經告知被告簡
    式審判程序之旨，並聽取檢察官、被告之意見後，本院裁定
    進行簡式審判程序，是本件之證據調查，依刑事訴訟法第27
    3 條之2 規定，不受同法第159 條第1 項、第161 條之2 、
    第161 條之3 、第163 條之1 及第164 條至第170 條規定之
    限制，合先敘明。
二、上揭犯罪事實，業據被告於警詢及本院審理時均坦承不諱（
    見偵查卷第4 至第5 頁、本院卷第14、18頁），而被告於96
    年4 月21日經警查獲時所採集尿液，經送台灣檢驗科技股份
    有限公司以氣相層析質譜儀法鑑驗結果，呈安非他命類陽性
    反應，此有該公司96年5 月16日編號CH/2007/50109 號濫用
    藥物尿液檢驗報告1 紙附卷可資佐據（見偵查卷第7 頁），
    是被告自白施用第二級毒品安非他命，應認與事實相符，而
    可採信，本件事證明確，被告施用第二級毒品安非他命犯行
    ，洵堪認定。
三、按92年7 月9 日新修正之毒品危害防制條例刪除2 犯及3 犯
    之規定，一改修法前繁雜之處遇程序，僅將施用毒品者簡化
    區分為初犯、再犯，並認施用毒品者係屬病患性犯人，以觀
    察、勒戒戒除其身癮，並以強制戒治去除其心癮。經觀察、
    勒戒或強制戒治執行完畢釋放後，若係5 年後再犯該條例第
    10條施用毒品罪者，與同條例第20條第1 項、第2 項關於「
    初犯」之處理方式相同，檢察官應先聲請法院裁定令被告入
    勒戒處所觀察、勒戒，並視有無繼續施用毒品傾向，決定應
    予釋放、為不起訴之處分，或應聲請法院裁定令入勒戒處所
    強制戒治；若係5 年內「再犯」同條例第10條施用毒品罪者
    ，依同條例第23條第2 項規定，檢察官則應依法追訴。觀諸
    該條例第20條第3 項之修正理由：「觀察、勒戒或強制戒治
    5 年後再犯者，顯見前所實施之觀察、勒戒或強制戒治已足
    以遮斷其施用毒品之癮，為期自新及協助其戒除毒癮，對此
    5 年後再犯者，爰明定仍適用初犯之規定，先經觀察、勒戒
    、強制戒治之程序。」及同條例第23條第2 項之修正理由：
    「為配合簡化施用毒品犯之刑事處遇程序，並鑑於經觀察、
    勒戒或強制戒治執行完畢釋放後5 年內再犯者，其再犯率甚
    高，原據以實施之觀察、勒戒及強制戒治既已無法收其實效
    ，自應施以刑事處遇。」，顯然如施用毒品者係前經觀察、
    勒戒或強制戒治等治療程序執行完畢5 年後，始再施用毒品
    之「初犯」，因前所執行之觀察、勒戒或強制戒治已足收戒
    除毒癮之效，自應重新執行觀察、勒戒或強制戒治等治療程
    序，並於治療程序執行完畢後，由檢察官為不起訴處分，毋
    庸對之追訴處罰；反之，在「再犯」之情形，因其先前所為
    治療程序顯未能收戒斷毒癮之效，且考量施用毒品者之再犯
    率偏高，乃簡化其刑事處遇程序，而逕予追訴處罰，不再施
    以治療程序。參酌上開立法理由，修正毒品危害防制條例就
    施用毒品者，祇於「初犯」及「5 年後再犯」2 種情形，有
    其追訴條件之限制，即須於初犯經觀察、勒戒或強制戒治釋
    放後，5 年內均無施用毒品之行為，始能認其前所實施之觀
    察、勒戒或強制戒治已足遮斷毒癮，而得於5 年後再犯時，
    再予適用初犯之規定，重行觀察、勒戒等程序。倘5 年內已
    經再犯，被依法追訴處罰，縱其第3 次（或第3 次以上）施
    用毒品之時間在初犯釋放5 年以後，即與「5 年後再犯」之
    情形有別，且因已於「5 年內再犯」，顯見其再犯率甚高，
    原實施觀察、勒戒或強制戒治，已無法收其實效，而無5 年
    戒斷期之存在，自無再經觀察、勒戒及強制戒治之必要，即
    應依該條例第10條處罰，始符新法修正之本旨，最高法院95
    年度第7 次刑事庭決議、最高法院95年度臺非字第59號、第
    65號判決意旨可資參照。經查：被告前於94年間，因施用第
    二級毒品安非他命案件，經本院以94年度毒聲字第547 號裁
    定送觀察、勒戒，認無繼續施用毒品之傾向，於94年12月13
    日釋放出所，並由臺灣士林地方法院檢察署檢察官以94年度
    毒偵字第2386號為不起訴處分確定，嗣於95年間，又因施用
    第二級安非他命毒品案件，經同檢察署以95年度毒偵字第12
    36號聲請本院以95年度士簡字第1006號判決處有期徒刑4 月
    確定，於96年3 月26日易科罰金執行完畢。再因施用第二級
    毒品安非他命案件，經同檢察署以95年度毒偵字第2155號提
    起公訴，並由本院於96年5 月21日以95年度易字第1724號判
    決處有期徒刑8 月確定等情，有臺灣士林地方法院檢察署94
    年度毒偵字第2386號不起訴處分書、95年度毒偵字第1236號
    聲請簡易判決處刑書、95年度毒偵字第2155號起訴書（見偵
    查卷第21至第28頁）及臺灣高等法院被告前案紀錄表（見本
    院卷第4 至第6 頁）在卷可參，是被告於94年12月13日觀察
    勒戒執行完畢後5 年內，既又於95年間再施用毒品，且經判
    處罪刑確定，即係「5 年內再犯」，甚為明確。衡諸首揭說
    明，本案被告犯行既非初犯，亦非毒品危害防制條例第20條
    第3 項所指「5 年後再犯」之情形，即應依法訴追審理。從
    而，本案事證明確，被告施用第二級毒品犯行洵堪認定，應
    依法論科。
四、查安非他命為毒品危害防制條例所稱之第二級毒品，觀諸該
    條例第2 條第2 項第2 款規定甚明。核被告所為，係犯毒品
    危害防制條例第10條第2 項之施用第二級毒品罪。其施用第
    二級毒品前後持有第二級毒品之低度行為，為施用第二級毒
    品之高度行為所吸收，不另論罪。而被告有事實欄所載之犯
    罪科刑執行紀錄，有臺灣高等法院被告前案紀錄表在卷可稽
    （見本院卷第4 至第6 頁），其於有期徒刑執行完畢後5 年
    內，故意再犯本案有期徒刑之罪，係屬累犯，應依刑法第47
    條第1 項之規定論以累犯，並加重其刑。爰審酌被告素行非
    佳，前因施用毒品案件，經法院裁定送觀察、勒戒及科刑後
    ，竟仍無法戒除毒癮，復又再施用毒品，惟念其施用毒品乃
    戕害個人身心健康，尚未危及他人，其犯罪之動機、目的、
    手段、施用時間、施用次數及其智識程度、犯後坦認犯行，
    態度尚稱良好等一切情狀，量處如主文所示之刑，以示懲儆
    。因被告犯罪時間在96年4 月24日以前，亦無其他不合中華
    民國96年罪犯減刑所定不得減刑之情形，爰依中華民國96年
    罪犯減刑條例第2 條第1 項第3 款、第7 條、第9 條規定，
    減其宣告刑2 分之1 ，即減為有期徒刑5 月，並諭知易科罰
    金折算標準。
五、末查移送併辦部分即臺灣士林地方法院檢察署96年度毒偵字
    第1999號併辦意旨書所訴事實係被告於96年7 月21日回溯96
    小時內之某時許，在不詳處所施用毒品安非他命1 次之涉犯
    違反毒品危害防制條例之犯行，因依刑法第五十六條於94年
    2 月2 日修正理由之說明，謂「對繼續犯同一罪名之罪者，
    均適用連續犯之規定論處，不無鼓勵犯罪之嫌，亦使國家刑
    罰權之行使發生不合理之現象。」「基於連續犯原為數罪之
    本質及刑罰公平原則之考量，爰刪除有關連續犯之規定」等
    語，即係將本應各自獨立評價之數罪，回歸本來就應賦予複
    數法律效果之原貌。因此，就刑法修正施行後多次施用毒品
    之犯行，採一罪一罰，始符合立法本旨（最高法院96年度第
    9 次刑庭會議決議意旨參照）。上開被告併辦事實部分，距
    被告上次被查獲的時間96年4 月19日已約3 月，且所驗尿液
    鑑驗報告亦僅至多證明被告於查獲的4 天內有施用毒品的事
    實，是尚無法認定被告具有基於多次實施犯行之單一決意，
    核與本院上開審理事實並不生裁判上一罪關係，本院依法自
    不得併予審究，應退回檢察官另行偵辦。
據上論斷，應依刑事訴訟法273 條之1 第1 項、第299 條第1 項
前段，毒品危害防制條例第10條第2 項，刑法第11條前段、第47
條第1 項、第41條第1 項前段，中華民國96年罪犯減刑條例第2
條第1 項第3 款、第7 條、第9 條，判決如主文。
本案經檢察官吳維雅到庭執行職務。
中　　華　　民　　國　　96　　年　　10　　月　　12　　日
                  刑事第四庭法  官  古振暉
以上正本證明與原本無異。
如不服本判決，應於收受送達後10日內向本院提出上訴書狀，其
未敘述上訴之理由者並得於提起上訴後20日內向本院補提理由書
（均須按他造當事人之人數附繕本）。
                            書記官  林靜枝
中　　華　　民　　國　　96　　年　　10　　月　　12　　日
附錄本判決論罪科刑依據法條
毒品危害防制條例第10條第2 項
施用第二級毒品者，處3 年以下有期徒刑。
